【裁判字號】    89,聲再,26
【裁判日期】    890216
【裁判案由】    偽造文書
【裁判全文】
臺灣高等法院臺南分院刑事裁定          八十九年度聲再字第二六號  Ａ
      再審聲請人
      即受判決人  甲  ○  ○
                 即曾金汝）.
右列聲請人因偽造文書案件，對於最高法院八十八年度台上字第七一０二號中華民國
八十八年十二月九日確定判決（台灣高等法院臺南分院八十六年度上訴字第六六０號
、台灣臺南地方法院檢察署八十四年營偵字第一四一四號、八十五年營偵字第五九二
號），聲請再審，本院裁定如左：
      主      文
再審之聲請駁回。
      理      由
一、聲請意旨略稱：原確定判決判處再審聲請人即甲○○連續行使偽造公文書，足以
    生損害於他人，量處有期徒刑壹年陸個月，因有下列情事，依法聲請再審：（一
    ）再審聲請人主張受已死亡之同案共同被告劉春生委託辦理補發權狀及變更住址
    事務，經核對身份證號碼同一，即受託代為辦理，再審聲請人無從發現土地所有
    人即已故劉春生與共同被告劉春生非同一人，足證再審聲請人並無明知而變造文
    書之動機。（二）變造之行為乃犯罪行為，應負刑責而受牢獄之禍，果如再審聲
    請人有參與變造或明知變造而故意行使，衡情必會要求共同被告劉春生付出較一
    般代書酬勞更高且相當值得冒險之代價，方符事理，惟再審聲請人僅收取酬勞四
    千五百元，依經驗法則可判斷再審聲請人殊無參與犯罪之可能。（三）原審對於
    再審聲請人於前訴訟程序所提之有利辯解及證據不予採納，未敘理由。（四）原
    審據再審聲請人與共同被告劉春生訂立之委任契約書所載內容，認再審聲請人與
    共同被告有共謀將土地據為己有再伺機出賣圖利之共同犯意之聯絡。惟委任書之
    真正為再審聲請人所否認，原審未經鑑定即遽認委任書上之字跡即為再審聲請人
    之字跡。（五）上述委任書為共同被告劉春生所偽造，因劉春生已死亡，再審聲
    請人無法追訴其偽造文書之刑責，應無刑事訴訟法第四百二十條第二項規定之適
    用。（六）綜上所述，爰依刑事訴訟法第四百二十條第一項第一款、第四百二十
    一條、第四百二十六條第三項請求再審。
二、經查：
  (一)按刑事訴訟法第四百二十條第一項第一款原判決所憑之證物已證明其為變造者及
    第二款所所規定原判決所憑之證言已證明其為虛偽者，必須以經判決確定者為限
    始得聲請再審，因而依刑事訴訟法第四百二十條第一項第一款之再審條件，其原
    判決所憑之證物，除已經確定判決證明為其為偽造或變造者外，必須有相當證據
    ，足以證明其為虛偽，始屬相符。此觀於同條第二項後段所載其刑事訴訟不能開
    始或續行，非因證據不足者之文義而自明。本件再審聲請人於此部分聲請再審，
    未提出偽造文書判決確定之證明，亦無相當證據，足以證明該委任契約書為虛偽
    ，而該委任契約書係屬真正之事實，業經原確定判決認定甚詳在卷，是此部分聲
    請再審核與上開再審要件不符，因而其此部分之再審顯屬無據，不足採。
  (二)又刑事訴訟法第四百二十一條規定，不得上訴於第三審法院之案件，除前條（指
    第四百二十條）規定外，其經第二審確定之有罪判決，如就足生影響於判決之重
    要證據漏未審酌者，亦得為受判決人之利益，聲請再審等語，因此類案件不得上
    訴於第三審，設第二審法院對於足生影響於判決之重要證據漏未審酌，即予判決
    ，則判決後無復救濟之途，為受判決人利益起見，故特許其聲請再審，以資救濟
    ，至本得上訴於第三審法院之案件，而因其他程序上之關係，不能上訴者，除具
    有普通再審之原因，得聲請再審外，要不許援用刑事訴訟法第四百二十一條之規
    定，聲請再審。再按同法第四百二十一條所謂重要證據漏未審酌，須該證據足以
    影響於原判決事實之認定，並以該證據已予提出，而被捨棄不予採用，並未敘明
    其捨棄之理由者為限，始得聲請再審，本件再審聲請人涉有共同變造公文書之事
    實，已據原確定判決法院詳載理由在卷，再審聲請人空言再審，亦屬無據，因而
    此部分聲請再審之理由經核與刑事訴訟法第四百二十一條要件亦不相符，應認為
    無再審理由。
三、揆之上開說明，本件聲請再審之理由經核與刑事訴訟法第四百二十條第一項第一
    款及同法第四百二十一條規定之要件不相符，應認為再審之聲請為無理由，應予
    駁回。
據上論斷，應依刑事訴訟法第四百三十四條第一項裁定如主文。
中    華    民    國      八十九      年      二      月      十六      日
                                  臺灣高等法院臺南分院刑事第六庭
                                      審判長法官  林    金    村
                                            法官  茆    臺    雲
                                            法官  顏    基    典
右正本證明與原本無異。
如不服本裁定應於送達後五日內向本院提出抗告狀。
                                      法院書記官  呂    嘉    文
中    華    民    國      八十九      年      二      月      十八      日


司法院資訊處製作；財團法人民間司法改革基金會備份。
